臺灣臺北地方法院民事判決　　　　　　　95年度再易字第41號
再審原告　　乙○○
再審被告　　大眾商業銀行股份有限公司
　　　　　　　　　　　　地下室.
法定代理人　丙○○
訴訟代理人　甲○○
上列當事人間債務人異議之訴事件，再審原告對於中華民國95年
6月27日本院95年度簡上字第139號確定判決提起再審之訴，本院
於95年12月20日言詞辯論終結，判決如下：
    主  文
再審之訴駁回。
再審訴訟費用由再審原告負擔。
    事實及理由
一、再審原告主張：本院95年度簡上字第139號判決就足以影響
    判決之重要證物漏未斟酌。再審被告早已同意塗銷系爭房屋
    新台幣（下同）5,400,000元之抵押權，並已向再審原告為
    此意思表示，豈尚有209,955元未塗銷之債權存在，其間可
    謂疑雲重重，此乃前第二審言詞辯論終結前，已經存在並已
    為證據聲明之證據，而為原判決所漏未調查者；又原判決既
    知系爭房屋於移轉過戶予訴外人丁○○時，丁○○雖曾向台
    灣中小企業銀行設定最高限額抵押權6,500,000元，而訴外
    人丁○○是否曾向台灣中小企業銀行貸得6,500,000元仍有
    疑義，竟未進一步調查，顯係對於重要證據漏未斟酌。另訴
    外人丁○○為本案之關鍵人物，原判決竟未予傳喚出庭作證
    ，此亦屬當事人發見未經斟酌之證物或得使用該證物者。綜
    上，爰依民事訴訟法第497條、第496條第1項第1款、第13款
    之規定，請求廢棄原確定判決等語。並求為判決：(一)原確定
    判決廢棄。(二)再審被告在第一審之訴駁回。(三)再審及再審前
    訴訟費用均由再審被告負擔。
二、再審被告則以：再審原告確實尚有209,955元之借款債務未
    為清償，再審被告據以聲請強制執行，依法有據，原確定判
    決並無違誤等語置辯。
三、按再審之訴，應於30日之不變期間內提起，前項期間，自判
    決確定時起算，但再審之理由知悉在者，自知悉時起算，民
    事訴訟法第500條第1項、第2項定有明文。經查，本院95年
    度簡上字第139號債務人異議之訴事件之民事判決，於95年7
    月4日送達再審原告，此有本院送達證書附於上開民事卷宗
    可稽，因該判決為不得上訴第三法院之判決，應認該民事判
    決於送達再審原告當日時確定，嗣再審原告於同年月27日提
    起本件再審之訴，應認已遵守30日之不變期間，合先敘明。
四、本院得心證之理由：
（一）按當事人已依上訴主張其事由或知其事由而不為主張者，
      不得以再審之訴對於確定終局判決聲明不服，民事訴訟法
      第496條第1項但書定有明文。次按，民事訴訟法第496條
      第1項第1款所謂「適用法規顯有錯誤者」，係指確定裁判
      違背法規或現存判例、解釋，或消極的不適用法規，顯然
      影響裁判者而言。再按，當事人發見未經斟酌之證物者，
      固得提起再審之訴，但以如經斟酌可受較有利益之裁判者
      為限，此為同法496條第1項第13款所明定，而該款所謂「
      當事人發見未經斟酌之證物或得使用之證物者」，係指該
      「證物」於前訴訟程序事實審言詞辯論終結前已存在，當
      事人不知有此致未能提出或雖知而不能使用者而言。末按
      ，同法第497條所謂「足以影響判決之重要證物漏未斟酌
      」，則係指當事人於法院為確定裁定前業已提出此證物，
      惟法院漏未斟酌，且該證物足以動搖原確定判決基礎者而
      言，若於判決理由項下說明無調查之必要，或縱經斟酌亦
      不足影響判決基礎者，即與漏未斟酌有間，不得據為本條
      所定之再審理由。
（二）經查：
　　1.本件再審原告主張前訴訟法院漏未斟酌再審被告開具之「
  　　抵押權塗銷同意書」，而有民事訴訟法第497條規定之再
    　審事由云云。惟查，本件前訴第一審及上訴審訴訟法院對
      於系爭抵押權設定契約書、他項權利證明書、抵押權塗銷
      同意書及保單等項證據，及再審被告所提出之放款單筆貸
      放攤還及收息紀錄查詢等資料，均已為詳盡之調查及斟酌
      ，最終亦認定再審原告尚有欠款20 9,95 5元未為清償，
      而再審原告復無法提出已為清償之具體證據以實其說，足
      認前訴訟法院確已斟酌全辯論意旨及調查證據之結果而為
      判決，是再審原告空言指摘原確定判決未斟酌再審被告開
      具之「抵押權塗銷同意書」一節，顯非可採。
　　2.再查，一般銀行債權人如以「清償債務」為由，出具抵押
  　　權塗銷同意書，大多足以證明借款債務人之債務已經清償
    　，惟本件再審被告雖亦出具抵權塗銷同意書，係將原先制
  　　式記載因「債務清償」同意塗銷抵押權之記載，更改為因
    　「拋棄」同意塗銷抵押權，則該塗銷抵押權同意書與再審
　　　原告所積欠再審被告之款項，是否已全數清償間，並非存
      有必然之關係，是再審被告以「拋棄」為由，出具塗銷抵
      押權同意書之舉，尚不足以據此認定再審被告對於再審原
      告已清償所有借款債務，而無系爭借款餘額209,955元存
      在之事實。準此，上開證物縱經本院再予斟酌，亦不足影
      響原確定判決之基礎，依前揭說明，再審原告執此提起再
      審，即無理由。
　　3.又查，再審原告復主張前訴訟法院未傳喚訴外人丁○○出
  　　庭作證，有「當事人發見未經斟酌之證物或得使用該證物
    　者」之再審理由云云。然查，本件訴外人丁○○經本院2
      次傳訊（95年9月15日及95年10月20日庭期），均因遷移
      不明而無法送達，而再審原告復未能提出證人丁○○之實
      際住所地址供本院傳訊，是證人丁○○自無傳訊之可能。
      再參酌台灣中小企業銀行新店分行函覆本院之函文（95年
      11 月27日95新字第0259500610號）所載，丁○○雖於92
      年6 月2日向該行借款535萬元，並於當月9、12、16日分4
      次提領完畢，但丁○○僅於92年6月9日代再審原告向再審
      被告清償3,966,638元之借款債務，此亦有大眾銀行放款
      單筆貸放攤還及收息記錄查詢單附於本院95年度簡上字第
      13 9 號卷內第75頁可稽，應堪信實，而再審原告亦明知
      再審被告銀行對帳單中，尚有餘額未清償之事實（參本院
      95年12 月20日庭訊筆錄所載），是縱使訴外人丁○○曾
      向其他銀行借貸高於再審原告積欠再審被貸款金額之款項
      ，亦不足以證明丁○○必然已代再審原告清償所有之借款
      債務，故證人丁○○是否出庭作證，即無足動搖原確定判
      決之結果，並非可受較有利益之裁判，是再審原告據以提
      起再審之訴，則無理由。
五、綜上所述，再審原告之主張民事訴訟法第496條第1項第1款
    、第13款、第497條之再審事由，經本院審查就塗銷抵押權
    同意書原審並無漏未斟酌情事，對證人丁○○之訊問，亦不
    影響於再審原告並未全數清償借款事實之認定，揆諸首開說
    明，本件再審之訴，為無理由，應予駁回。
六、據上論結，本件再審之訴為無理由，依民事訴訟法第78條，
    判決如主文。
中　　華　　民　　國　　96　　年　　1 　　月　　3 　　日
              民事第五庭審判長法　    官　陳心弘
                              法      官  蔡如琪
                              法      官  陶亞琴
以上正本係照原本作成
本件判決不得上訴
中　　華　　民　　國　　96　　年　　1 　　月　　4 　　日
                  　　　　　　法院書記官　  吳芳玉
